臺灣嘉義地方法院刑事判決　　　　　　　　　　　　　九十一年度易字第四三三號
　　公　訴　人　臺灣嘉義地方法院檢察署檢察官
　　被　　　告　乙○○
右列被告因贓物案件，經檢察官提起公訴（九十一年度偵字第二九一九號），本院判
決如左：
    主  文
乙○○故買贓物，累犯，處有期徒刑參月，如易科罰金，以參佰元折算壹日。
    事  實
一、乙○○於民國八十七年間因恐嚇取財未遂案件，經台灣南投地方法院以八十七年
    度易字第四三０號判決有期徒刑四月確定，甫於八十九年二月十日執行完畢，詎
    仍不思悔改，其明知綽號「旺仔」之不詳姓名年籍成年男子所持有未懸掛車牌自
    用小貨車 (引擎號碼三Ｇ八二Ｎ００三六五０號，下稱系爭小貨車），來路不明
    ，係他人所竊得之贓車，竟於九十一年一月底某日，在嘉義縣梅山鄉大南村坑口
    六號住處，以新台幣（下同）一萬五千元之價格，予以收購，惟僅交付五千元，
    嗣即於同年二月初轉售予不知情之李王永祺，惟未談妥價格，而先行交付使用，
    嗣經警於同年三月二十一日上午八時三十分許，在嘉義縣阿里山鄉○○村○○道
    路查獲李王永祺駕駛該車，始循線查知上情。
二、案經嘉義縣警察局中埔分局報請台灣嘉義地方法院檢察署檢察官偵查起訴。
    理  由
一、訊之被告乙○○固承認於右揭時、地以一萬五千元之價格，向綽號「旺仔」之不
    詳姓名年籍成年男子購得未懸掛車牌之系爭小貨車等事實，惟矢口否認有故買贓
    物犯行，並辯稱：其不知該自用小貨車係贓物云云。經查：
（一）系爭小貨車為被害人甲○○所有，於九十年十二月二十九日中午十二時許，在
      嘉義縣竹崎鄉○○村○○路九一號旁遭竊等情，業據被害人於警訊時指訴明確
      ，並有贓物認據保管單、嘉義縣警察局中埔分局車籍作業系統及車輛竊盜、車
      牌失竊資料個別查詢報表─查詢車輛認可資料各一份附卷可稽，系爭自小貨車
      應屬贓物無疑。
（二）被告雖以不知系爭小貨車係贓物置辯，惟被告於警訊及偵查中供稱：係向一位
      綽號「旺仔」之成年男子以一萬五千元購買該未懸掛車牌之小貨車，僅交付五
      千元，即交由伊使用，未索取車輛報廢證件，待「旺仔」拿來報廢證件，再交
      付一萬元，但「旺仔」未再來找伊等語（見警訊卷第一頁反面、偵查卷第十二
      頁反面），顯見被告向該綽號「旺仔」男子購買系爭自小貨車時，並未取得行
      車執照或報廢證明等相關車籍資料。而關於汽、機車設有監理之制度，一般汽
      、機車均有相關車籍資料與行車執照，故一般中古汽、機車交易習慣，買方恆
      要求賣方交付行車執照與車籍資料，即使報廢汽、機車，亦須提出監理單位出
      具之報廢證明，因此若賣方無法提出相關車籍資料、行車執照或聲請報廢之資
      料，則其所出售汽、機車來源自有可疑，此為一般人所得認知。且被告於本院
      審理時亦供稱：其會開車，並有駕駛執照等語（見本院九十一年九月廿三日審
      判筆錄）。被告既已考領駕照，且係一般成年男子，則對於汽、機車之監理制
      度及中古汽、機車出賣人未能提出車籍證明、行車執照或車輛報廢證明，則該
      出賣人所出售之中古汽、機車可能為來路不明贓車等情，自難諉為不知。兼以
      系爭小貨車為一九九五年出廠，車齡約七年，此有車輛竊盜、車牌失竊資料個
      別查詢報表─查詢車輛認可資料一份在卷足憑，且被告亦自承其購買系爭小貨
      車，作為載運水果及肥料使用等語（見上開審判筆錄），足見系爭小貨車，尚
      未達不堪使用之程度，而該小貨車竟已廢牌，且售價僅一萬五千萬元，亦與正
      常之交易不符，被告據此應知系爭小貨車來源可疑。
（三）又報廢車輛，必須向公路監理單位申辦停止使用該車，並撤銷車牌，故辦妥報
      廢手續之車輛，即不得行駛，僅能當作廢棄物予以廢棄或拆解零件出售，不得
      供作行駛之用，至為明灼。被告供稱其購買系爭小貨車，係作為載運水果及肥
      料使用，已見上述，既與常情有悖，惟被告於九十一年一月底購得系爭小貨車
      後，隨即於同年二月一日轉售予不知情之案外人李王永祺等情，已據被告於警
      訊中供稱：「我是賣一部引擎號碼三Ｇ八二Ｎ００三六五０號自小貨車給李王
      永祺，該車係為藍色、製造公司我不詳，未懸掛車牌、、、。」等語甚明（見
      警訊卷第一頁反面）；此核與證人李慶忠於警訊時證稱：「李王永祺表示要向
      乙○○購買該車（自小貨車），但要向乙○○取得報廢資料，才願付款，當時
      他們二人並未提出車款多少，乙○○有向李王永祺說車價約一萬元至二萬元間
      、、、。」等語（見警訊卷第五頁），及證人李王永祺於警訊時證稱：「是李
      慶忠告訴我，乙○○要賣該車二萬元，因而我才有意購買、、、。」等語（見
      警訊卷第一十一頁）相符，足徵被告購買系爭小貨車即有贓物之認識，並因而
      即行脫手甚明。
（四）綜上各情以觀，被告辯稱其不知該自用小貨車係贓物云云，顯係事後諉責之詞
      ，自不足採，本件事證明確，被告犯行洵堪認定。
三、查被告明知綽號「旺仔」之成年男子向其兜售未懸車牌之系爭小貨車，係屬來路
    不明之贓物，竟僅支付五千元之不相當金額，即取得使用，並迅即欲轉售他人。
    被告所為，係犯刑法第三百四十九條第二項故買贓物罪。又被告前於八十七年間
    因恐嚇取財未遂案件，經台灣南投地方法院，以八十七年度易字第四三０號判決
    有期徒刑四月確定，甫於八十九年二月十日執行完畢，有台灣嘉義地方法院檢察
    署刑案資料查註紀錄表及台灣高等法院被告全國前案紀錄表各一份在卷可按，其
    於受有期徒刑之執行完畢後，五年內再犯本件有期徒刑以上之罪，為累犯，應依
    刑法第四十七條規定加重其刑。爰審酌被告犯罪之動機、目的、手段、所生之損
    害尚非嚴重、所得利益不多及其品行智識程度、生活狀況，雖犯罪後否認犯行態
    度不好，惟最後仍能請求從輕量刑，尚有悔意等一切情狀，量處如主文所示之刑
    ，並諭知易科罰金之折算標準。
據上論斷，依刑事訴訟法第二百九十九條第一項前段，刑法第三百四十九條第三項、
第四十七條、第四十一條第一項前段，罰金罰鍰提高標準條例第一條前段、第二條，
判決如主文。
本案經檢察官李文和到庭執行職務。
中    華    民    國      九十一      年      十        月      四      日
                                  臺灣嘉義地方法院刑事第二庭
                                          法  官  李  文  輝
右正本證明與原本無異。
如不服本判決，應於判決送達後十日內向本院提出上訴狀( 應附繕本 )。
中    華    民    國      九十一      年      十        月      四      日
                                        書記官  林  育  興
所犯法條：
刑法第三百四十九條：
收受贓物者，處三年以下有期徒刑、拘役或五百元以下罰金。
搬運、寄藏、故買贓物或為牙保者，處五年以下有期徒刑、拘役或科或併科一千元以
下罰金。
因贓物變得之財物，以贓物論。
